臺灣宜蘭地方法院刑事判決　　　　　　　　　　　　　　九十一年度訴字第二七號
　　公　訴　人　臺灣宜蘭地方法院檢察署檢察官
　　被　　　告　乙○○
右列被告因違反森林法等案件，經檢察官提起公訴（九十年度偵字第二一五一號），
本院判決如左：
    主  文
乙○○在公有山坡地及林區內未經同意擅自墾殖，致生水土流失，處有期徒刑陸月，
如易科罰金，以佰元折算壹日，緩刑貳年。
    事  實
一、乙○○意圖自己不法利益，於民國八十九年十一月間某日起，未經行政院農業委
    員會林務局羅東林區管理處（下稱羅東林管處）同意，在中華民國所有之坐落宜
    蘭縣太平山事業區第四十八林班地內屬保安林之山坡地上，擅自於該土地上開墾
    種植，竊佔面積達零點二六公頃之土地，並致生水土流失。嗣經羅東林管處所屬
    太平山工作站人員甲○○及游貴宏於八十九年十一月二十八日執行聯合巡視時發
    現而查獲。
二、案經行政院農業委員會林務局羅東林區管理處太平山工作站訴由宜蘭縣警察局三
星分局報請臺灣宜蘭地方法院檢察署檢察官偵查起訴。
    理  由
一、訊據被告乙○○矢口否認有竊佔犯行，並辯稱：他已於上開土地上種植二十年，
    剛開始是種植梧桐樹，後來種植芋頭及地瓜，而每年都種植一次云云。然查：
  (1)證人即羅東林管處工作人員甲○○證稱：於八十九年十一月二十八日羅東林管處
    工作人員發現前揭土地有被噴灑除草劑及架設簡易工寮，由於在八十五年間賀伯
    颱風過後有一個全民造林運動，林管處便全面清查轄區內山坡地之情形，當時被
    告竊佔的土地尚未被開墾，於查獲前二、三天巡山時並有去看過，而開墾現場之
    地表上只有一些十公分以下之小徑木和一些芒草，由於地表已經裸露，雨水沖刷
    後水土便會流失等語（參本院九十一年二月五日訊問筆錄、九十一年四月十日審
    判筆錄）。足認被告於查獲前即八十九年十一月二十八日前之某日時，於前揭土
    地上開墾。
  (2)又上開土地經開墾後，地表係已裸露，業據證人甲○○證述在卷，而該土地經羅
    東林管處會勘後，亦認該土地因地勢陡峭，如解除後，影響該保安林整體功能及
    水土保持。有該處九十年一月二日九十羅政字第九○一二一○○○二號函檢附之
    用地會勘紀錄及清冊附卷可稽。雖被告於偵查時，提出照片二十四幀，日期均為
    「６  １９  ’９４」，證明上開土地均已種植值多時，惟因現今照相機之照片
    日期均可任意調整，且上開照片僅有被告本人之照片一幀外，其餘照片所攝地點
    均為開墾土地及保安林界碑，衡諸常情，拍攝照片之目的除因紀念之性質外，亦
    有取證之目的，但參諸上開照片，僅有土地遭開墾之痕跡，其上並無任何作物，
    若依被告所言，於上開土地已開墾數十載，從紀念之觀點而言，為何不於收穫時
    拍攝以資紀念；且被告除拍攝開墾之土地，復又拍攝保安林之界碑，而自留其違
    法開墾之證據，均與常情有違。是被告所提照片顯係事後意圖脫免卸責所攝，不
    足採信。本件事證明確，被告犯行洵堪認定，應依法論科。
二、核被告所為，係犯刑法第三百二十條第二項之竊佔罪、森林法第五十一條第三項
    、第一項在保安林內擅自墾植罪、山坡地保育利用條例第三十四條第一項前段在
    公有山坡地內擅自墾植罪、水土保持法第三十二條第一項在公有林區內擅自墾殖
    罪，又水土保持法第三十二條第一項前段為上開刑法第三百二十條第二項、森林
    法第五十一條第三項、第一項、山坡地保育利用條例第三十四條第一項之特別規
    定，故僅以水土保持法第三十二條第一項處斷。爰審酌被告犯罪之動機、目的、
    手段，犯罪後所生之損害及犯罪後之態度等一切情狀，量處如主文所示之刑，並
    諭知易科罰金之折算標準，以資懲儆。末查、被告未曾受有期徒刑以上刑之宣告
    ，有台灣高等法院被告全國前按紀錄表可按，其經此教訓應知警惕，信無再犯之
    虞，本院因認對被告所處之刑以暫不執行為適當，爰均併予宣告緩刑二年，以啟
    自新。
據上論斷，應依刑事訴訟法第二百九十九條第一項前段，水土保持法第三十二條第一
項前段，刑法第十一條前段、第四十一條第一項前段、第七十四條第一款，罰金罰鍰
提高標準條例第二條判決如主文。
本案經檢察官林慧到庭執行職務
中      華      民      國    九十一    年      四      月    二十四    日
                                  臺灣宜蘭地方法院刑事第二庭
                                        審判長法  官  黃  永  勝
                                              法  官  郭  顏  毓
                                              法  官  辜  漢  忠
右正本證明與原本無異。
如不服本判決，應於判決送達後十日內，向本院提出上訴狀。( 應附繕本 )
                                            書記官  林  秀  麗
中      華      民      國    九十一    年      四      月    二十五    日
附錄本案論罪科刑法條全文：
水土保持法第三十二條
在公有或私人山坡地或國、公有林區或他人私有林區內未經同意擅自墾殖、占用或從
事第八條第一項第二款至第五款之開發、經營或使用，致生水土流失或毀損水土保持
之處理與維護設施者，處六個月以上五年以下有期徒刑，得併科新台幣六十萬元以下
罰金。但其情節輕微，顯可憫恕者，得減輕或免除其刑。
前項情形致釀成災害者，加重其刑至二分之一；因而致人於死者，處五年以上十二年
以下有期徒刑，得併科新台幣一百萬元以下罰金；致重傷者，處三年以上十年以下有
期徒刑，得併科新台幣八十萬元以下罰金。
因過失犯第一項之罪致釀成災害者，處一年以下有期徒刑，得併科新臺幣六十萬元以
下罰金。
第一項未遂犯罰之。
犯本條之罰者，其墾殖物、工作物、施工材料及所使用之機具沒收之。
